【裁判字號】    95,上訴,2899
【裁判日期】    951213
【裁判案由】    毒品危害防制條例
【裁判全文】
臺灣高等法院刑事判決                95年度上訴字第2899號
上  訴  人
即  被  告  乙○○
選任辯護人  舒建中律師
上列上訴人因毒品危害防制條例案件，不服臺灣基隆地方法院94
年度訴字第995號，中華民國95年6月5日第一審判決（起訴案號
：臺灣基隆地方法院檢察署94年度毒偵字第2918號），提起上訴
，本院判決如下：
    主  文
上訴駁回。
    事  實
一、乙○○前因施用第二級毒品安非他命案件，經觀察、勒戒後
    ，認無繼續施用毒品之傾向，於民國（下同）91年8月29日
    執行完畢釋放，由臺灣板橋地方法院檢察署檢察官以91年度
    毒偵字第1868號為不起訴處分確定。復因施用第二級毒品安
    非他命案件，經臺灣基隆地方法院檢察署檢察官以93年度毒
    偵字第935號聲請簡易判決處刑，臺灣基隆地方法院以93 年
    度基簡字第485號判處有期徒刑4月，於93年8月9日確定，並
    於同年10月5日易科罰金執行完畢。再因施用第二級毒品安
    非他命案件，經臺灣板橋地方法院以94年度簡字第37號判處
    有期徒刑5月，於94年5月2日確定。詎乙○○觀察、勒戒執
    行完畢釋放後5年內，猶未戒除毒癮，又基於施用第一毒品
    之犯意，於94年8月3日下午2時前21小時內某時，在不詳地
    點，以不詳方式，施用第一級毒品海洛因1次，嗣於94年8月
    3日下午2時許，在台北縣泰山鄉○○路與仁義路口為警搜索
    時查獲，並在其與周宜青、甲○○所共乘之3Ｃ－2536號自
    小客車左後乘客座內查獲周宜青所有之海洛因一包（淨重0.
    2公克）。
二、案經臺北縣政府警察局板橋分局報告臺灣板橋地方法院檢察
    署呈請臺灣高等法院檢察署移轉臺灣基隆地方法院檢察署檢
    察官偵查起訴。
    理  由
壹、程序方面：
一、本件認定事實所引用之本件卷內所有卷證資料，並無證據證
    明係公務員違背法定程序所取得，又本件被告以外之人於審
    判外之陳述，亦無刑事訴訟法第159條之1至之3所規定之不
    得作為證據之情形，且卷內之文書證據，亦無刑事訴訟法第
    159條之4之顯有不可信之情況與不得作為證據之情形，則依
    刑事訴訟法第159條至159條之5之規定，本件認定事實所引
    用之本件卷證所有證據，均認為有證據能力，合先敘明。
二、再者，本件卷附之行政院國軍退除役官兵輔導委員會臺北榮
    民總醫院95年3月27日北總內字第0950005823號函、95年10
    月13日北總內字第0950019765號函、臺灣檢驗科技股份有限
    公司94年8月19日出具之濫用藥物尿液檢驗報告係該院及該
    公司依警察機關、原審與本院囑託或概括授權囑託執行鑑定
    職務所出具之書面鑑定報告依刑事訴訟法第159條第1項及同
    法第208 條第1項準用同法第206條第1項之規定，亦為傳聞
    法則之例外，均得作為證據。
貳、實體方面：
一、被告矢口否認有施用第一級毒品海洛因犯行，辯稱：伊從未
    施用過海洛因，可能係服用房東簡長坤提供之咳嗽藥水所致
    ，藥水是房東於94年7月中旬交給伊服用，伊一直服用迄今
    云云。惟查：
（一）證人即房東簡坤長於原審固到庭具結證稱，被告所稱之「
      景德製藥股份有限公司之複方甘草合劑」之咳嗽藥水確係
      渠提供予被告服用，第一次是拿兩瓶給被告等語，依簡坤
      長之證述，僅能證明其曾拿咳嗽藥水給被告，至簡坤長於
      原審證稱，拿咳嗽藥水給被告喝時，有當場看他喝等語，
      然依常理，在拿藥給他人服用時，或可能於說明服用時間
      與效用後看著他人服下，或可能於說明完畢後逕自離開，
      實無可能每次都看著他人服藥，且簡坤長僅係被告之房東
      ，二人間並無親屬關係，是雖然簡坤長證述有當場看被告
      喝咳嗽藥水，然無法證明被告為警查獲前，確實曾服用咳
      嗽藥水。
（二）依原審將上開咳嗽藥水及被告為警採取之尿液送請行政院
      國軍退除役官兵輔導委員會臺北榮民總醫院鑑定結果認：
      被告尿液檢測出：可待因濃度387ng/ml、嗎啡濃度1578ng
      /ml；咳欶藥水經檢測出：可待因濃度＞2400ng/ml（18ug
      /ml）、嗎啡濃度＞2400ng/ml（54ug/m l），兩者之嗎啡
      濃度相差懸殊；又經該院由藥水及尿液中可待因、嗎啡之
      濃度結果判定，如果韓員（即被告）於採尿前數小時內，
      確曾飲用該複方甘草合劑藥水，就會導致尿中嗎啡陽性結
      果無誤。此有95年3月27日北總內字第0950005823號行政
      院國軍退除役官兵輔導委員會臺北榮民總醫院（以下簡稱
      榮民總醫院）函在卷可稽。是須在採尿前數小時內，確曾
      飲用該複方甘草合劑藥水，始會導致尿中嗎啡陽性結果，
      而上開函文內所謂「採尿前數小時內」係指採尿前1至2小
      時，此亦有原審95年4月10日向該院確認之公務電話紀錄
      表1紙在卷可稽。查，被告為警採尿時間為94年8月3日19
      時，業經證人即警員吳宗年於原審證述明確，復有95年4
      月27日北縣警板刑字第09500 15327號台北縣警察局板橋
      分局函在卷可證，而被告係在當日14時0分許為警查獲，
      距採尿時間已有5小時，且被告為警查獲至採尿之期間，
      不可能服用上開咳嗽藥水，自無發生如上開榮民總醫院函
      所示，因採尿前1至2小時內服用上開咳嗽藥水，導致尿液
      中嗎啡陽性反應之可能；縱使被告於本院審理時到庭自承
      於94年8月3日早上8、9點在家中服用咳嗽藥水云云，然自
      被告自承之服用時間，至為警採尿時間，已相距10、11小
      時，依上開榮民總醫院95年3月27日北總內字第095000582
      3號函將被告之尿液檢驗結果與咳嗽藥水之檢驗結果相較
      ，被告服用咳嗽藥水後之10、11小時後，被告體內之嗎啡
      濃度仍達1578ng/ml，亦與常理有違，顯見被告辯稱尿液
      中之嗎啡陽性反應，係服用咳嗽藥水所致為卸責之詞，不
      足採信。
（三）按海洛因經注射或吸入人體後，約百分之80於24小時內自
      尿中排出，一般而言，尿液中能否驗出嗎啡陽性反應與其
      投與量、投與途徑、採尿時間、個人體質及檢測方法之靈
      敏度有關，國外曾有文獻報導注射6毫克之海洛因鹽酸鹽
      ，其代謝物嗎啡之平均可檢出時限約為26小時，業經行政
      院衛生署藥物食品檢驗局於81年9月8日以藥檢1字第81148
      85號函述綦詳。被告為警所採尿液經檢驗結果，有可待因
      、嗎啡之陽性反應，有臺灣檢驗科技股份有限公司94年8
      月19日出具之濫用藥物尿液檢驗報告、95年3月27日北總
      內字第0950005823 號榮民總醫院函各1紙在卷可稽，且被
      告所辯不可採，已如上述，足認被告於94年8月3日下午2
      時為警查獲前21小時內之某時（為警查獲至為警採尿時之
      5小時內不可能施用毒品海洛因），在不詳處所，以不詳
      方式，施用毒品海洛因1次。
二、被告為警查獲後之採尿時間為94年8月3日19時，業據證人即
    警員吳宗年於原審證述明確，復有台北縣政府警察局板橋分
    局95年4月27日北縣警板刑字第0950015327號函在卷可稽，
    此項事實已明。被告及選任辯護人於本院求傳甲○○，欲證
    明被告被查獲後於製作筆錄前即已採尿云云，核無傳喚之必
    要，併予敘明。
三、被告前於91年間因施用毒品案件，經觀察、勒戒後，於91年
    8月29日認無繼續施用毒品之傾向釋放，由臺灣板橋地方法
    院檢察署檢察官以91年度毒偵字第1868號為不起訴處分確定
    。此有上開不起訴處分書、臺灣基隆地方法院檢察署刑案資
    料查註紀錄表、本院被告全國前案紀錄表各一份附卷可考，
    被告於觀察、勒戒執行完畢釋放後，5年內施用第一級毒品
    罪之犯行至堪認定，應依法論科。
四、核被告施用第一級毒品海洛因之行為，係犯毒品危害防制條
    例第10條第1項之施用第一級毒品罪；被告持有第一級毒品
    之行為，為施用之高度行為所吸收，不另論罪。查被告受有
    如事實欄所載有期徒刑於93年10月5日易科罰金執行完畢，
    茲於5年以內再故意犯本件有期徒刑以上之罪，不論依修正
    前之刑法第47條，或修正後之刑法第47條第1項之規定，均
    構成累犯，對被告而言並無有利或不利之情形，自不生新舊
    法比較之問題，應逕依修正前之刑法第47條，論以累犯，並
    依法加重其刑。
五、原審認被告罪證明確，適用毒品危害防制條例第10條第1項
    、第2項，刑法第11條前段、第47條（修正前），及審酌其
    有多次施用毒品紀錄，有上揭被告前案紀錄表可按，足見其
    素行欠佳，其於觀察勒戒執行完畢後，猶未戒除毒癮，復萌
    施用毒品之犯意，再犯本罪，顯見其戒除毒癮之意志薄弱，
    且未衷心悛悔，而施用毒品祗戕害自己身心，並無加害他人
    ，及被告犯罪動機、目的、手段、犯罪後否認施用第一級毒
    品之態度等一切情狀，量處有期徒刑八月。扣案之海洛因非
    被告持有之毒品，亦非與本案有關之物，不予宣告沒收。其
    認事用法及量刑，均無不合，被告上訴意旨，仍執陳詞，否
    認施用第一級毒品云云，為無理由，其上訴應予駁回。
據上論斷，應依刑事訴訟法第368條，判決如主文。
本案經檢察官吳國南到庭執行職務。
中    華    民    國    95    年    12    月    13    日
                  刑事第十六庭審判長法  官  葉騰瑞
                                    法  官  趙功恆
                                    法  官  莊明彰
以上正本證明與原本無異。
如不服本判決，應於收受送達後十日內向本院提出上訴書狀，其
未敘述上訴之理由者並得於提起上訴後十日內向本院補提理由書
（均須按他造當事人之人數附繕本）。
                                    書記官  周素秋
中    華    民    國    95    年    12    月    13    日
附錄：本案論罪科刑法條全文
毒品危害防制條例第10條第1項、第2項
施用第一級毒品者，處6月以上5年以下有期徒刑。
施用第二級毒品者，處3年以下有期徒刑。


司法院資訊處製作；財團法人民間司法改革基金會備份。
